臺灣新竹地方法院交通事件裁定　　　　 96年度交聲字第256號
移送機關　交通部公路總局新竹區監理所
異議人即
受處分人　甲○○
上列異議人因違反道路交通管理處罰條例案件，對於交通部公路
總局新竹區監理所民國96年8月28日竹監自字第裁50-E0000000號
裁決處分聲明異議，本院裁定如下：
    主  文
原處分撤銷。
甲○○不罰。
    理  由
一、原處分意旨略以：異議人即受處分人甲○○於民國96年7月
    13日下午5時2分許，將其所有之車號3627-KZ號自小客車，
    停放在新竹市○○路○段設置之身心障礙專用停車格內，為
    新竹市警察局交通隊員警鄭文化以異議人違反道路交通管理
    處罰條例第56條第1項第10款規定逕行舉發違規拖吊，並填
    製竹市警交字第E00000000號舉發違反道路交通管理事件通
    知單，原處分機關遂於96年8月28日依上開規定逕行裁處異
    議人罰鍰新台幣（下同）1,200元。
二、異議人固不否認有於前揭時、地，將其所有之車號3627-KZ
    號自小客車停放在身心障礙專用停車格內之事實，惟辯以：
    伊確實領有身心障礙專用停車識別證，當天係搭載其領有身
    心障礙手冊之女兒林露新至新竹市立圖書館前，然因忘記擺
    放身心障礙專用停車識別證於擋風玻璃前以致車輛遭拖吊，
    伊當下即到拖吊場出示專用停車識別證、行車執照、駕照及
    身心障礙手冊，但仍被拖吊場執勤員警處以違規罰鍰1,200
    元，身心障礙者專用停車位設置管理辦法第9條雖有規定停
    車位識別證應置於汽車擋風玻璃前，但該條文並無相對罰則
    ，且其目的為供查核驗證，而伊當日亦已於拖吊場出示專用
    停車識別證、行車執照、駕照及身心障礙手冊，且伊確實乘
    載身心障礙者林露新，並無「違規占用」之事實，再者新竹
    市警察局交通隊之行政規定，除須擺放專用停車識別證，另
    需擺放行車執照、駕照及身心障礙手冊，在竊車或破壞汽車
    擋風玻璃等案件時有所聞的情況下亦造成身心障礙者使用身
    心障礙專用停車位之心理負擔，「身心障礙專用停車位設置
    管理辦法」其母法「身心障礙者保護法」，其立法精神本為
    保護弱勢身心障礙者，一旦身心障礙者使用身心障礙者專用
    停車位時「忘記」擺放識別證於汽車擋風玻璃明顯處，就逕
    以違規停車之最高額處罰，亦有違母法之立法精神，為此爰
    聲明異議等語。
三、按汽車駕駛人停車時，有下列情形之一者，處600元以上1,2
    00元以下罰鍰：十、於身心障礙專用停車位違規停車，道路
    交通管理處罰條例第56條第1項第10款定有明文，上開條文
    係於90年1月17日所增訂，目的在於落實保障身心障礙者之
    停車權益，簡之，乃為避免不具身心障礙身分之人，擅用專
    為殘障者設置之停車位而侵害身心障礙者應有之停車權利；
    又身心障礙者專用停車位設置管理辦法第9條規定「使用身
    心障礙者專用停車位者，除掛有專用牌照之車輛外，應將專
    用停車位識別證置於汽車擋風玻璃明顯處或黏貼於機車車首
    ，以供查核檢驗，專用停車位識別證應加蓋機關印信。」，
    該行政命令係依據身心障礙者權益保障法第56條第2項授權
    所制定，依法律優位原則，子法之解釋仍不得優越於母法之
    立法目的，合先敘明之。
四、經查：
（一）異議人之女林露新確係為身心障礙人士，領有身心障礙手
      冊，並申請身心障礙者專用停車位識別證一節，有異議人
      提出之新竹縣政府93年5月4日府社助字第0930051301號函
      、照片、身心障礙者專用停車位識別證、中華民國身心障
      礙手冊等附卷可稽，是異議人所承載者係領有中華民國身
      心障礙手冊及專用停車位識別證之身心障礙者，則其於前
      揭時點將所有之車號3627-KZ號自小客車停放在新竹市○
      ○路○段之身心障礙者專用停車位，核與設置殘障停車位
      之初衷無違。
（二）又異議人所有之車號3627-KZ號自小客車，於96年7月13日
      遭拖吊後，隨即至拖吊場陳述並出示相關證件等情，亦據
      異議人陳述在卷，有新竹區監理所交通違規陳述單1紙在
      卷為憑，是異議人於停車之時，疏未置放專用停車位識別
      證於擋風玻璃明顯處，有違身心障礙者專用停車位設置管
      理辦法第9條規定，而遭執勤員警舉發，執勤員警無法當
      場查認異議人所有車輛是否具有使用專用停車位之相關資
      格而加以舉發，本於維護身心障礙者停車權益，固無可議
      。惟異議人嗣後已提出證件證明係領有專用停車位識別證
      ，則原處分機關之疑義已清，其先前停放車輛於身心障礙
      者專用停車位之舉，當屬身心障礙之人使用專為其等設置
      之停車位，而非不具殘障身分之人擅用專用停車位侵害身
      障者停車權益之情，客觀上並無違背增訂道路交通管理處
      罰條例第56條第1項第10款「保障身心障礙者停車權益」
      之立法目的，亦合於身心障礙者權益保障法維護身心障礙
      者權益之立法本旨，當無繩以該法之必要。
（三）綜上，異議人已因其疏未置放專用停車位識別證而專程至
      原處分機關說明舉證，揆諸上開條文立法意旨，應無依道
      路交通管理處罰條例第56條第1項第10款規定予以處罰之
      必要，原處分機關逕依上開規定，裁處異議人罰鍰1,200
      元，實未考慮該條文之立法目的，容有未洽，應認本件異
      議為有理由，爰依法將原處分撤銷，並改諭知異議人不罰
      。
五、據上論斷，應依道路交通案件處理辦法第20條，裁定如主文
    。
中　　華　　民　　國　　96　　年　　12　　月　　31　　日
                     交通法庭   法  官  蔡欣怡
以上正本證明與原本無異。
如不服本裁定，應於裁定送達後5日內向本院提出抗告狀。
中　　華　　民　　國　　96　　年　　12　　月　　31　　日
                                書記官  劉怡芳
